最高法院刑事判決　　　　　　　　　　　　　　　九十一年度台上字第三三九○號
　　 上 訴 人　 甲　○
右上訴人因殺人等罪案件，不服台灣高等法院台南分院中華民國九十一年四月三十日
第二審判決（九十一年度上訴字第三八號，起訴案號：台灣台南地方法院檢察署九
十年度偵字第七二六七、七八五八號），提起上訴，本院判決如左：
    主  文
上訴駁回。
    理  由
一、關於殺人部分：
按刑事訴訟法第三百七十七條規定：上訴於第三審法院，非以判決違背法令為理由，
不得為之。是提起第三審上訴，應以原判決違背法令為理由，係屬法定要件。如果上
訴理由狀並未依據卷內訴訟資料，具體指摘原判決不適用何種法則或如何適用不當，
或所指摘原判決違法情事，顯與法律規定得為第三審上訴理由之違法情形，不相適合
時，均應認其上訴為違背法律上之程式，予以駁回。本件原判決維持第一審論處上訴
人甲○殺人罪刑部分之判決，駁回其在第二審之上訴。已詳敘上訴人結識在雲林縣麥
寮鄉「萊爾富」超商上班之林美月，民國九十年五月二十四日下午一時許，二人相約
在國道高速公路斗六交流道附近大潤發賣場見面，由上訴人駕駛另一女友王怡蘋所有
之小客車，搭載林美月沿高速公路南下，途經新市收費站時，上訴人自皮夾拿取現金
支付過路費，林美月基於好奇翻看其皮夾內之身分證配偶欄載有吳佩珊姓名，始知悉
上訴人係有配偶之人，乃與之發生爭執，移位至後座。上訴人即將車駛離高速公路在
新市○○道口附近停車，至後座安撫林美月，直至當日下午四時至五時間，林美月一
再哭鬧不停而與上訴人互毆，上訴人乃憤而基於殺人之故意，以雙手掐住林美月之頸
項，使其窒息死亡。隨後上訴人即竊取林美月之提款卡，至台南區中小企業銀行新市
分行、台灣土地銀行新市分行分別盜領新台幣九千元、一萬元（竊盜部分，見理由二
）。迄同日晚間九時許，上訴人自台南市安平區沿鹽水溪堤外便道欲前往台南縣新化
鎮吳佩珊住處，行經同縣新市鄉○○村○○段七八九號土地附近時，始將林美月之屍
體棄置於排水溝旁等情。係綜核上訴人之自白，證人李靜武之證詞，相驗屍體證明書
、勘驗筆錄、法務部法醫研究所鑑定書，內政部警政署刑事警察局鑑驗書、現場照片
、監視錄影帶翻拍照片等卷內資料，為其所憑之證據及認定之理由。而以：咽喉屬人
體要害，掐住咽喉將導致呼吸困難窒息死亡，此為一般人應有之常識。上訴人以雙手
掐住被害人之咽喉使其窒息死亡，其有殺人之故意灼明。上訴人所辯：伊與被害人係
男女朋友，相約一同出遊，雖被害人於途中察覺伊已婚而發生爭執，但伊又與另一女
子王怡蘋同居，則為被害人所知悉，自無懼於被害人揭發戀情而欲置諸於死地之理。
伊掐住被害人脖子僅希望其安靜昏睡，絕無殺人之動機。被害人窒息死亡，非伊所能
預見或欲見，其行為僅止於過失致人於死或傷害致人於死罪云云。為卸責飾詞，無足
採信，亦於理由內逐一指駁及說明。所為論斷，俱有卷內證據資料足憑，從形式上觀
察，原判決並無違背法令之情形存在。查犯罪動機，依刑法第五十七條第一款規定乃
科刑時所應審酌之事項。原判決認定被害人因發現上訴人男女關係複雜，哭鬧不停而
與其互毆，上訴人乃憤而行兇掐住被害人咽喉使其窒息死亡。已闡敘其殺人之動機，
並無事實記載不明或判決理由不備之違法之處。又刑法上殺人罪與傷害致人於死罪之
區別，本視加害人有無殺意為斷，被害人所受之傷害程度，固不能據為認定有無殺意
之唯一標準，但加害人之下手情形及被害人之致命部位如何，於審究犯意方面，仍不
失為重要之參考資料。按咽喉為人體要害，掐住咽喉將導致呼吸困難窒息死亡，此為
公眾週知之道理，上訴人掐住被害人咽喉，其用意非在傷害，而在置被害人於死地。
原判決以殺人罪論處其罪刑，對證據證明力之判斷，尤無悖乎一般經驗法則。上訴意
旨置原判決上開明確論斷於不顧，對原審取捨證據及證據證明力判斷之審判職權行使
，任憑己見，再事爭執，漫指原判決違法。然其所指摘者均為單純事實上之爭辯，要
非適法之第三審上訴理由。是上訴意旨所指摘原判決違法情事，顯與法律規定得為第
三審上訴理由之違法情形，不相適合。揆諸首開說明，其上訴為違背法律上之程式，
應予駁回。
二、關於竊盜部分：
按刑事訴訟法第三百七十六條所列各罪之案件，經第二審判決者，不得上訴於第三審
法院，法有明文。本件上訴人因竊盜罪部分，檢察官係依上訴人牽連觸犯刑法第三百
二十條第一項、第三百三十九條之二第一項之罪起訴，原審亦依同條項之規定論處其
罪刑，核屬刑事訴訟法第三百七十六條第一款、第二款之案件。依首開說明，既經第
二審判決，自不得上訴於第三審法院，上訴人一併提起上訴，顯為法所不許，此部分
亦應予駁回。
據上論結，應依刑事訴訟法第三百九十五條前段，判決如主文。
中      華      民      國    九十一    年      六      月     二十     日
                              最高法院刑事第四庭
                                  審判長法官  紀  俊  乾
                                        法官  黃  正  興
                                        法官  劉  介  民
                                        法官  陳  東  誥
                                        法官  張  春  福
      右正本證明與原本無異
                                              書  記  官
中      華      民      國    九十一    年      六      月    二十四    日
